【裁判字號】    97,簡上,385
【裁判日期】    971009
【裁判案由】    給付管理費
【裁判全文】
臺灣臺北地方法院民事判決             97年度簡上字第385號
上  訴  人  辛○○
            甲○
            寅○○
            庚○○
            戊○○
            乙○○
            丁○○
            丑○○
            壬○○
                        43號2樓
            癸○○
            己○○
共      同
訴訟代理人  陳志忠律師
上  訴  人  丙○○
                        0樓
被上訴人    東京現代居公寓大廈管理委員會
法定代理人  子○○
訴訟代理人  陳詩經律師
上列當事人間請求給付管理費事件，上訴人對於中華民國97年 5
月7日本院臺北簡易庭96年度北簡字第51056號第一審判決提起上
訴，本院於97年9月25日言詞辯論終結，判決如下：
    主      文
上訴駁回。
第二審訴訟費用由上訴人負擔。
    事實及理由
一、本件上訴人丙○○經合法通知，未於言詞辯論期日到場，核
    無民事訴訟法第386 條所列各款情形，爰依被上訴人之聲請
    ，由其一造辯論而為判決。
二、被上訴人主張：
  (一)上訴人均為坐落臺北市○○區○○段2 小段1045建號即門牌
    臺北市○○區○○街21號地下層建物（下稱系爭地下層）之
    區分所有權人，渠等應有部分比例、應有部分坪數各如附表
    1 所示，系爭地下層現由上訴人劃設17個停車位使用。依東
    京現代居大樓管理委員會組織章程及管理規則（下簡稱管理
    規則）第24條第2 款規定，住家戶每坪管理費新臺幣（下同
    ）80元，公司行號每坪管理費100 元，若以上訴人每個停車
    位權狀面積計算為13.1 坪，則每月應分擔之管理費為1,048
    元。詎上訴人自民國94年5月間起，違反前開規定，自94年6
    月起至95年12月止，片面以每位車位繳交200 元之方式，按
    月集體繳交管理費3,400 元，顯有短少，被上訴人先予催告
    並協調，甚至經過全體區分所有權人針對系爭地下層之收費
    方式提案投票表決，所通過之表決方案，並未為上訴人接受
    ，迄至96年12月31日止，上訴人尚積欠如附表1 所示之管理
    費，被上訴人自得依上開管理規則請求上訴人給付管理費。
  (二)上開管理規則第24條第3 款固有管理費調降規定，惟此係針
    對大樓全體住戶管理費之收取金額之調降而言，並非指單層
    區分所有權人之管理費調降，否則難免管理委員為自身所在
    樓層之利益而調降自身樓層之管理費，此顯非該規定之規範
    意旨。況歷屆管理委員會從未決議調降系爭地下層之管理費
    收費標準，上訴人片面主張每1停車位收取管理費600元，卻
    僅交付200 元予被上訴人，顯屬無據，不可採信。至於上訴
    人雖又辯稱得依被上訴人96年3 月29日第14屆管理委員會第
    三次委員會議紀錄討論表決事項所選出之C 方案繳交管理費
    云云，然該方案係經由全體區分所有權人針對系爭地下層之
    收費方式提案投票表決，並非以決議方式為之，所通過之表
    決案經雙方協商後亦未為上訴人所接受，故無從交由區分所
    有權人會議決議，是上開方案並非區所有權人會議之決議，
    上訴人自不得主張依此繳納管理費，而仍應依管理規則第24
    條第2 款規定繳納。另上訴人主張抵銷部分，因系爭地下層
    為上訴人所專有，縱有產生修繕、管理、維護專有部分所衍
    生之費用或其自行安裝停車位升降梯等衍生之費用，依公寓
    大廈管理條例第10條第1 項之規定，應由其自行負擔，且上
    訴人於95年11月25日亦有簽立切結書，關於停車位升降梯所
    有維修費用由上訴人攤付，其所為抵銷抗辯，顯屬無據，難
    以採信。
三、上訴人辯稱：
  (一)東京現代居大樓於76年間起造，並於78年完成興建，依當時
    法規，系爭地下層除供水塔、發電機使用外，其餘可為獨立
    產權，與目前大樓地下室除停車位外，大多為公共設施有所
    不同。系爭地下層過去所有權人擬將其變更為商用並獨立販
    售而遭住戶抗辯，以致於自78年啟用迄至94年間均未曾正式
    使用，迨於94年5 月間開始進行系爭地下層產權買賣，於次
    月經斯時管理委員會與系爭地下層所有權人開會討論，決議
    正式成立獨立之地下層管理委員會，管理委員會主委周乾男
    及其他管理委員，依管理規則第24條第3 款規定之授權，並
    參考週邊地下室停車場之收費標準，決議系爭地下層停車位
    每月收取管理費600元，其中200元上繳被上訴人，400 元則
    作為停車場維修、保養及日後更換之用途，地下層管理委員
    會並自94年6月起如期繳每個停車位200 元，共計每月3,400
    元之管理費予被上訴人，已據證人沈永發證述明確。惟自96
    年1 月間起被上訴人突然拒絕收受，並拒絕承認之前管理委
    員會決議之事實，要求上訴人溯及自94年5 月起補繳管理費
    差額，明顯違反前屆管理委員會議之決議及管理規則所授予
    管理委員會之權責，並違反不溯及既往之法律原則。期間渠
    等屢次請求協商，惟未獲誠意回覆，更有甚者，意圖以多數
    暴力之方式擬迫使地下層停車場之區分所有權人屈服，完全
    無視渠等之權利。系爭地下層現係供停車場使用，除進出取
    車外，大抵1天1進1出，甚至3、5天進出1次，概屬靜態服務
    ，與樓上住戶涉及公共衛生，人員進出頻繁之動態服務，被
    上訴人所耗費之勞力、時間、費用明顯有別，被上訴人決議
    按每坪80 元向上訴人收取管理費，對上訴人顯然極不公平、
    合理，自不應准許。
  (二)前揭管理規則第24條第2 款係針對「住家戶」、「公司行號
    」規定，本件係地下停車場之停車位用戶管理費用之收取，
    自無上開規定之適用。且依96年3月1日東京現代居第14屆管
    理委員會第2次委員會會議紀錄、96年3月29日東京現代居第
    14 屆管理委員會第3次委員會會議紀錄，有關系爭地下層停
    車位之管理費用，已經區分所有權人會議決議提出4 個方案
    ，由全體住戶投票議決，並決議選出C 方案，即停車位所有
    權人每車位繳交600 元管理費，是被上訴人亦僅得依該方案
    請求上訴人給付每車位600 元之管理費，而不得以每坪80元
    計算。況依上開決議上訴人須每月繳交600 元管理費，而管
    理費自應包括停車場之消毒、清潔工作事項及車塔之電費，
    則上訴人應得以自行支出之94年7 月至96年12月之電費、保
    養費共157,423元為抵銷之抗辯。
四、原審為被上訴人勝訴之判決，上訴人不服，提起上訴，上訴
    聲明：(一)原判決廢棄。(二)上開廢棄部分，駁回被上訴人在第
    一審之訴。被上訴人答辯聲明：如主文所示。
五、兩造不爭執事項：
  (一)上訴人為系爭地下層之區分所有權人，其應有部分比例與坪
    數如附表1之記載，共劃設17個停車位。
  (二)上訴人自94年6月起至95年12月止，每月共繳納3,400元之管
    理費予被上訴人。
  (三)被上訴人確於96年3月29日召開第14屆管理委員會第3次委員
    會議，其中討論表決事項記載由本大樓區分所有權人選出 C
    方案為停車場管理費繳交方式及管理辦法。
六、本件爭點與法院之判斷：
    兩造協議後簡化爭點為：(一)上訴人可否依被上訴人96年3 月
    29日第14屆管理委員會第3 次委員會議紀錄討論表決事項所
    選出之C 方案繳交管理費？(二)上訴人主張抵銷部分是否有理
    由？茲就各爭點判斷如下：
  (一)依管理規則第24條規定：「本會為推展業務，使大樓公共設
    施所消耗之經費有所著落，承區分所有權人大會通過經本委
    員會決議，向大樓全體住戶收取管理費用，以維持公共設施
    之消耗支出及管理支出。第1 款：收取標準：以每戶按坪數
    為計價單位，並由委員會製據（第1聯通知、第2聯收據、第
    3 聯存根，如附件，並訂定統一編號）由委員會用印及經手
    人簽名連署，以為憑證。第2 款：收取金額：每戶無論住人
    與否（無空屋之議）住家戶每戶每坪暫訂新台幣捌拾元整，
    公司行號（雖為私人住宅，該屋具有營業行為者）每坪新台
    幣壹佰元整。第3 款：管理費之調降：以3年1度為原則，視
    當時物價情況及管理費之盈虧而定，是否需要調降或維持現
    狀，皆由委員會議討論決定之。……」，亦即前開規定已明
    白規範大樓全體住戶管理費收取標準應以每戶按坪數為計價
    單位，且收取金額以住家每戶每坪暫訂為80元，則被上訴人
    主張依該條第2 款規定，上訴人應按坪數每坪繳交管理費80
    元，應屬有據。上訴人固抗辯應依被上訴人於96年3 月29日
    召開第14屆管理委員會第3次委員會議所選出之C方案繳納每
    停車位管理費600 元云云，惟查該次委員會討論表決事項業
    已表明「地下停車位繳交管理費表決開票結果如下：……此
    次停車場管理費繳交方式及管理辦法，經管委會及停車場代
    表楊小姐協調共識後分為四個選項A、B、C、D案。由本大樓
    區分所有權人選出。現已選出C 案。圓滿落幕。……公布選
    項後擇日公告實施」，此有會議紀錄在卷可稽（本院卷第18
    頁），是依該會議紀錄可知，上開方案仍須經公告實施，惟
    上訴人亦不否認因上開方案中管理委員會不負責管理，故未
    予同意（本院卷第64頁反面），則上開方案既未獲上訴人同
    意，且未公告實施，自難認已生效，上訴人辯稱得依該方案
    繳納每位停車位每月600元之管理費，自屬無據。
  (二)至於上訴人雖又提出抵銷抗辯，然其係以前揭決議有效而繳
    納每月每車位600 元管理費為前提要件，而本院既認定上訴
    人辯稱應依上開表決結果繳納管理費為不可採，其所為抵銷
    抗辯，自屬無據。且系爭地下層停車位具有獨立產權而屬專
    用部分，此有臺北市松山地政事務所建物所有權狀在卷可證
    （本院卷第73頁至第89頁），依公寓大廈管理條例第10條第
    1 項規定，專有部分修繕、管理、維護，由各該區分所有權
    人為之，並負擔其費用。是上訴人縱使支出系爭地下層車位
    之電費與保養費，核其性質屬於專有部分之管理、維護，其
    所生費用依法應自行負擔，而非由被上訴人給付，其所為抵
    銷抗辯，於法顯有未合，難以採信。
  (三)從而，上訴人應依管理規則第24條第2 款約定繳交每月每坪
    80元之管理費，而上訴人自94年6月起至95年12月止，每1停
    車位每月僅向被上訴人繳交管理費200元，就94年5月及自96
    年1 月起至12月止之管理費則尚未給付，此為兩造所不爭，
    則被上訴人主張扣除上訴人已繳交之管理費，自94年5 月起
    至96年12月止，上訴人應給付被上訴人各如附表1 所示之金
    額，核屬有據。另上訴人雖辯稱其已成立地下層管理委員會
    而繳交每停車位每月400 元之管理費，惟上訴人成立獨立地
    下層管理委員會乙節既無相關決議紀錄，亦未曾向臺北市政
    府報備其組織，且上訴人於原審復自承成立獨立之地下層管
    理委員會未經區分所有權人會議決議等語，則其等自行決議
    成立獨立地下層管理委員會之效力自不能拘束被上訴人。是
    上訴人縱然自94年6 月起95年12月止，每停車位每月另繳交
    管理費400 元予地下層管理委員會，惟對被上訴人仍不生清
    償之效力，併此敘明。
七、綜上所述，本件被上訴人主張上訴人未繳納附表1 所示之管
    理費為可採，上訴人所辯均為無可取，是被上訴人依管理規
    則第24條第2 款約定，請求上訴人各給付如附表所示之管理
    費，為有理由，應予准許。又就第427 條第1項至第4項訴訟
    適用簡易程序所為被告敗訴之判決，應依職權宣告假執行，
    民事訴訟法第389條第1項第3 款定有明文。是則原審判命上
    訴人如數給付，並依職權宣告假執行，於法並無不合。上訴
    意旨指摘原判決不當，求予廢棄改判，為無理由，應予駁回
    其上訴。
八、據上論結，本件上訴為無理由，依民事訴訟法第385條第1項
    前段、第436條之1第3項、第449條第1項、第463條、第78條
    、第85條第1項前段，判決如主文。
中    華    民    國    97    年    10    月    9     日
                 民事第四庭    審判長法  官  周祖民
                                     法  官  賴武志
                                     法  官  余明賢
以上正本係照原本作成
本件不得上訴
中    華    民    國    97    年    10    月    9     日
                                     書記官  楊勝欽


司法院資訊處製作；財團法人民間司法改革基金會備份。
